【裁判字號】    98,訴,379
【裁判日期】    980424
【裁判案由】    違反毒品危害防制條例
【裁判全文】
臺灣屏東地方法院刑事判決               98年度訴字第379號
公  訴  人  臺灣屏東地方法院檢察署檢察官
被      告  甲○○
                    （現因另案於屏東監獄竹田分監執行中）
上列被告因違反毒品危害防制條例案件，經檢察官提起公訴（98
年度毒偵字第262 號），嗣被告於本院準備程序進行中先就被訴
事實為有罪之陳述，本院告知被告簡式審判程序之旨，並聽取當
事人之意見後，裁定改由受命法官獨任依簡式審判程序審理，本
院判決如下：
    主  文
甲○○施用第一級毒品，累犯，處有期徒刑壹年拾月。又施用第
二級毒品，累犯，處有期徒刑拾月。應執行有期徒刑貳年。
    事  實
一、甲○○前因施用毒品案件，經本院以87年度毒聲字第58號裁
    定送觀察、勒戒後，認有繼續施用之傾向，再經本院以87年
    度毒聲字第859 號裁定送強制戒治，嗣因戒治期間表現良好
    ，再經本院裁定停止戒治，所餘戒治期間付保護管束，並於
    民國88年11月18日因停止戒治期滿未經撤銷而視為執行完畢
    ，經臺灣屏東地方法院檢察署檢察官以88年度戒毒偵字第12
    3 號為不起訴處分確定。又於前揭強制戒治執行完畢後5 年
    內之92年間因施用毒品案件，經本院以92年度易字第663 號
    判決處有期徒刑1 年確定。復因施用第一級、第二級毒品案
    件，經本院以95年度訴字第916 號判決分別處有期徒刑1 年
    4 月、8 月，定應執行刑為有期徒刑1 年10月確定，嗣經本
    院以96年度聲減字第712 號裁定各減刑二分之一後，定應執
    行刑為11月，而於96年12月12日縮刑期滿執行完畢，隔日出
    監。詎仍未戒除吸食毒品之惡習，復基於施用第一級毒品海
    洛因之犯意，於98年1 月12日21時許，在屏東縣恆春鎮○○
    路13弄15號1 樓，以注射針筒摻水注射之方式，施用第一級
    毒品海洛因1 次；另基於施用第二級毒品甲基安非他命之犯
    意，於98年1 月11日某時許，在屏東縣恆春鎮○○里○○路
    17號，以上開方式，施用第二級毒品甲基安非他命1 次。嗣
    為警於98年1 月13日16時20分許，在屏東縣恆春鎮○○路63
    巷前，見其為另案通緝之犯嫌，且其雙手內側血管有施用毒
    品注射新痕，而上前盤查，並經其同意採集尿液送驗後呈毒
    品陽性反應而查知上情。
二、案經屏東縣警察局恆春分局報請臺灣屏東地方法院檢察署檢
    察官偵查起訴。
    理  由
壹、程序部份
一、按除被告所犯為死刑、無期徒刑、最輕本刑為3 年以上有期
    徒刑之罪或高等法院管轄第一審案件者外，於法院行準備程
    序進行中，被告先就被訴事實為有罪之陳述時，審判長得告
    知被告簡式審判程序之旨，並聽取當事人、代理人、辯護人
    及輔佐人之意見後，裁定進行簡式審判程序；且受命法官行
    準備程序，與法院或審判長有同一之權限；又簡式審判程序
    之證據調查，不受刑事訴訟法第159 條第1 項、第161 條之
    2 、第161 條之3 、第163 條之1 及第164 條至第170 條規
    定之限制，刑事訴訟法第273 條之1 第1 項、第279 條第2
    項前段、第273 條之2 分別定有明文。被告所為係犯死刑、
    無期徒刑、最輕本刑為3 年以上有期徒刑以外之罪，其於準
    備程序中就被訴事實為有罪之陳述，經受命法官告知簡式審
    判程序之旨，並聽取公訴人、被告之意見後，本院合議庭認
    為適宜由受命法官獨任進行簡式審判程序，依刑事訴訟法第
    273 條之1 第1 項規定，裁定由受命法官獨任進行簡式審判
    程序，合先敘明。
貳、實體部分
一、訊據被告甲○○對於上揭犯罪事實均坦承不諱，復查：
（一）經警於查獲被告當日16時40分所採之尿液送驗結果，係呈
      嗎啡及甲基安非他命陽性反應，此有屏東縣警察局恆春分
      局毒品案件涉嫌人尿液採證編號姓名對照表、台灣檢驗科
      技股份有限公司98年2 月3 日編號KＺ000000000000號濫用
      藥物尿液檢驗報告各1 份在卷可稽。
（二）按修正毒品危害防制條例就施用毒品者，祇於「初犯」及
      「5 年後再犯」二種情形，有其追訴條件之限制，即須於
      初犯經觀察、勒戒或強制戒治釋放後，5 年內均無施用毒
      品之行為，始能認其前所實施之觀察、勒戒或強制戒治已
      足遮斷毒癮，而得於5 年後再犯時，再予適用初犯之規定
      ，重行觀察、勒戒等程序。倘5 年內已經再犯，被依法追
      訴處罰，縱其第3 次（或第3 次以上）施用毒品之時間在
      初犯釋放5 年以後，即與「5 年後再犯」之情形有別，且
      因已於「5 年內再犯」，顯見其再犯率甚高，原實施觀察
      、勒戒或強制戒治，已無法收其實效，而無5 年戒斷期之
      存在，自無再經觀察、勒戒及強制戒治之必要，應由檢察
      官逕行起訴（最高法院95年度台非字第59號、第65號判決
      意旨、95年度第7 次刑庭會議決議意旨參照）。查被告前
      因施用毒品案件，經本院以87年度毒聲字第58號裁定送觀
      察、勒戒後，認有繼續施用之傾向，再經本院以87年度毒
      聲字第859 號裁定送強制戒治，嗣因戒治期間表現良好，
      再經本院裁定停止戒治，所餘戒治期間付保護管束，並於
      88年11月18日因停止戒治期滿未經撤銷而視為執行完畢，
      經臺灣屏東地方法院檢察署檢察官以88年度戒毒偵字第12
      3 號為不起訴處分確定。又於前揭強制戒治執行完畢後5
      年內之92年間因施用毒品案件，經本院以92年度易字第66
      3 號判決處有期徒刑1 年確定之事實，有臺灣高等法院被
      告前案紀錄表、臺灣高等法院在監在押全國紀錄表及本院
      92年度易字第663 號刑事判決各1 份在卷足參，則被告於
      前案經強制戒治執行完畢後，於5 年內已經再犯，並經依
      法追訴處罰，雖本案施用毒品之時間在初犯釋放5 年後，
      惟被告既已先於「5 年內再犯」，顯見其再犯率甚高，原
      實施觀察、勒戒、強制戒治均已無法收其實效，而無5 年
      戒斷期之存在，參諸前揭判決意旨，自無再經觀察、勒戒
      及強制戒治之必要，而應由檢察官逕行起訴，並由本院依
      法論科。
（三）綜上所述，被告本件施用毒品，事證應屬明確，其犯行應
      堪認定。
二、查海洛因及甲基安非他命分屬毒品危害防制條例第2 條第2
    項第1 款所規定之第一級毒品及同條項第2 款所規定之第二
    級毒品，核被告所為，係犯毒品危害防制條例第10條第1 項
    施用第一級毒品罪及同條第2 項施用第二級毒品罪。被告持
    有毒品，復進而施用，其持有毒品之低度行為，為施用毒品
    之高度行為所吸收，均不另論罪。被告所犯上開二罪間，犯
    意各別，罪名不同，應分論併罰之。另起訴書雖認被告係於
    98年1 月13日16時40分許採尿時回溯72小時內，在不詳地點
    施用二級毒品甲基安非他命1 次，惟被告於本院審理中業已
    坦承係在驗尿的前2 天施用甲基安非他命，在其大光路17號
    住處施用，以注射方式施用（見本院卷98年4 月15日準備程
    序筆錄），故其應係於98年1 月11日某時許，在屏東縣恆春
    鎮○○里○○路17號，以注射之方式，施用第二級毒品甲基
    安非他命1 次，檢察官起訴書上開認定容有誤會。被告前因
    施用第一級、第二級毒品案件，經本院以95年度訴字第916
    號判決分別處有期徒刑1 年4 月、8 月，定應執行刑為有期
    徒刑1 年10月確定，嗣經本院以96年度聲減字第712 號裁定
    各減刑二分之一後，定應執行刑為11月，而於96年12月12日
    縮刑期滿執行完畢，隔日出監一情，有臺灣高等法院被告全
    國前案紀錄表1 份在卷可憑，於5 年內故意再犯有期徒刑以
    上之本件，應各依刑法第47條第1 項規定，論以累犯，並各
    依法加重其刑。爰審酌被告雖於犯後即能坦承犯行，而其施
    用毒品行為於本質上係屬自我戕害行為，反社會性之程度應
    屬較低；惟施用毒品，不僅足以戕害其個人身心，且極易滋
    生其他犯罪，惡化治安甚重，嚴重損及公益，且被告前屢經
    觀察勒戒、強制戒治等處遇助其戒除毒品，竟再為本件施用
    毒品犯行，顯見其不思悔改，自制力亦顯不佳，以及其早於
    81年間即因違反麻醉藥品管理條例案件，經法院判刑，此後
    於83年、84年、85年、86年、92年、95年、97年均多次因施
    用毒品經法院判刑，其中僅97年間，即有多達4 次因施用毒
    品經法院判刑之記錄，足見其耽溺於毒品甚深、無法自拔，
    亦無視於國家社會之法令等一切情狀，酌情分別量處如主文
    所示之刑，並定其應執行之刑，以資懲儆。
據上論斷，應依刑事訴訟法第273 條之1 第1 項、第299 條第1
項前段，毒品危害防制條例第10條第1 項、第2 項，刑法第11條
前段、第47條第1 項、第51條第5 款，判決如主文。
本件經檢察官劉昀到庭執行職務。
中    華    民    國    98    年    4     月    24    日
                  刑事第一庭    法  官  羅培毓
以上正本證明與原本無異。
如不服本判決應於收受本判決送達後十日內向本院提出上訴書狀
，其未敘述上訴理由者，並得於提起上訴後十日內向本院補提理
由書狀（均須按他造當事人之人數附繕本）「切勿逕送上級法院
」
中    華    民    國    98    年    4     月    27    日
                               書記官  戴仲敏
附錄本判決論罪科刑法條：
毒品危害防制條例第10條
施用第一級毒品者，處六月以上五年以下有期徒刑。
施用第二級毒品者，處三年以下有期徒刑。


司法院資訊處製作；財團法人民間司法改革基金會備份。
